臺灣彰化地方法院刑事判決　　　　　 100年度交易字第161號
公　訴　人　臺灣彰化地方法院檢察署檢察官
被　　　告　林鴻翔
上列被告因業務過失傷害案件，經檢察官提起公訴（100年度偵
字第2714號），本院判決如下：
    主    文
林鴻翔因犯業務過失傷害致人重傷罪，處有期徒刑伍月，如易科
罰金，以新臺幣壹仟元折算壹日。
    犯罪事實
一、林鴻翔自民國（下同）99年9 月間起受僱於寶誠玻璃工程公
    司，從事安裝玻璃工作，以駕駛自用小貨車前往各地安裝玻
    璃為其附隨業務，其於99年10月16日下午某時，與雇主黃振
    傑前往彰化縣溪湖鎮某處安裝玻璃後，由林鴻翔駕駛寶誠玻
    璃工程公司所有車牌號碼B6-1836 號自用小貨車並載同黃振
    傑離開，欲返回公司，乃沿彰化縣鹿港鎮○○路○ 段257 巷
    77弄由南往北方向行駛，於同日下午4 時45分許，途經彰化
    縣鹿港鎮○○路○ 段257 巷77弄與頂草路2 段130 巷路口時
    ，本應注意汽車行經無號誌之交岔路口，應減速慢行，作隨
    時停車之準備，而當時天候晴、日間自然光線、路面乾燥無
    缺陷、無障礙物，且視距良好，並無不能注意之情事，竟疏
    未注意，未減速慢行及未注意車前狀況，貿然直行欲通過上
    開交岔路口。適郭有富酒後騎駛車牌號碼KXP-938 號重型機
    車，沿彰化縣鹿港鎮○○路○ 段130 巷由西往東方向行駛，
    亦未注意應暫停禮讓右方車即林鴻翔駕駛之自用小貨車先行
    ，即貿然駛入上述交岔路口，致遭林鴻翔駕駛之自小貨車撞
    擊其所騎乘機車之右側車身，郭有富因而人車倒地，受有頭
    部外傷併顱內出血、呼吸衰竭及顱骨缺損等傷害，嗣經警方
    據報前往現場處理，林鴻翔於有偵查犯罪職權之公務員發覺
    其犯罪前，自動向警員坦承其為肇事人，而自願接受裁判。
    林鴻翔受傷經治療後，至今仍處於意識不清、無法表達之狀
    況，終日臥床並仰賴他人鼻胃管灌食及翻身移位，需由專人
    24小時照護其生活，而喪失行為能力（包括語言、四肢等功
    能），並造身體其他部位（腦部、神經）重大難治之重傷害
    結果。
二、案經郭有富之妻張鈺襌訴由彰化縣警察局鹿港分局移送臺灣
    彰化地方法院檢察署檢察官偵查起訴。
    理    由
壹、證據能力部分：
一、按被告以外之人於審判外之陳述，雖不符前4 條之規定，而
    經當事人於審判程序同意作為證據，法院審酌該言詞陳述或
    書面陳述作成時之情況，認為適當者，亦得為證據；當事人
    、代理人或辯護人於法院調查證據時，知有第159 條第1 項
    不得為證據之情形，而未於言詞辯論終結前聲明異議者，視
    為有前項之同意，刑事訴訟法第159 條之5 定有明文。本案
    下列引為證據之證人陳述及書證，檢察官、被告林鴻翔均不
    爭執其證據能力，且以之作為證據並無不當，依上揭法條之
    規定，自均有證據能力，先予敘明。
二、至本案其餘非供述證據，檢察官、被告亦不爭執證據能力，
    本院審酌該等證據作成及取得之程序均無違法之處，是後述
    所引用證據之證據能力均無疑義，合先敘明。
貳、實體方面：
一、訊據被告林鴻翔對於上揭犯罪事實於本院審理時坦承不諱，
    核與目擊證人黃振傑警詢及偵訊中證述情節大致相符（偵查
    卷第14至15頁、第20至21頁），復有彰化縣警察局道路交通
    事故談話紀錄表（警卷第5 頁）、道路交通事故調查報告表
    （一) 、( 二) 、道路交通事故現場圖（警卷第15至17頁）
    、財團法人彰化基督教醫院鹿基分院檢驗報告單（警卷第23
    頁）、財團法人彰化基督教醫鹿基分院醫院診斷書（警卷第
    13頁）、亞東紀念醫院診斷證明書（警卷第14頁）、衛生署
    台中醫院診斷證明書（警卷第12頁）、現場照片10張（警卷
    第18至22頁）在卷可憑，足認被告自白與事實相符，堪可採
    信。按汽車行經無號誌之交岔路口，應減速慢行，作隨時停
    車之準備，道路交通安全規則第93條第1 項第2 款訂有明文
    。被告係考領合格駕駛執照之駕駛人，其駕車時當知且應注
    意上開道路交通安全法規之規定，而依當時情況，天候為晴
    、日間有自然光線、路面狀況乾燥無缺陷、無障礙物及視距
    良好，客觀上並無任何不能注意之情事（參卷附道路交通事
    故調查報告表(一)及現場照片），惟被告於警詢時自承肇事前
    沒有任何煞車之動作（警卷第2 頁背面及第5 頁），顯疏未
    注意車前狀況及減速慢行，作隨時煞車、停車之準備，以致
    撞擊被害人郭有富騎乘之機車而肇事，足證被告確有過失；
    而被害人郭有富飲酒後疏未注意來往車輛及減速慢行，即貿
    然穿越馬路，對於本件車禍之發生，亦有過失，但不能因此
    解免被告之過失責任。關於本件車禍肇事原因，經送請臺灣
    省彰化縣區車輛行車事故鑑定委員會鑑定結果認定：「一、
    郭有富濃度過量（酒精濃度0.568 % ）駕駛重機車行經無號
    誌交岔路口，左方車未暫停讓右方車先行，為肇事主因。二
    、林鴻翔駕駛自小貨車經無號誌交岔路口，未減速慢行，作
    隨時停車之準備，為肇事次因。」有該會100 年9 月13日彰
    鑑字第1005602225號函文暨附鑑定意見書1 份附卷可憑（參
    見本院卷第10至13頁），同認被告及被害人對於本案車禍之
    發生均有過失。又本件被害人郭有富因車禍受有前述重傷害
    ，經治療後，現仍意識不清且無法表達，處於臥床狀態而仰
    賴他人執行鼻胃管灌食及翻身移位，需專人24小時照護其生
    活等情，除有前揭財團法人彰化基督教醫鹿基分院醫院診斷
    書、亞東紀念醫院診斷證明書、衛生署台中醫院診斷證明書
    在卷可稽外，被害人郭有富自受傷後因喪失行為能力，業經
    本院宣告為受監護宣告之人，有本院以100 年度監宣字第67
    號民事裁定在案（附於本院卷第16頁），且彰化縣政府於10
    0 年6 月20日已核發「極重度」之中華民國身心障礙手冊予
    被害人，亦有該身心障礙手冊影本可參（本院卷第15頁），
    足認被害人自受傷後，歷經半年多之治療，迄今仍未能恢復
    意識，而依現有之事實基礎及醫療水準，其意識之恢復尚屬
    難以期待，是被害人郭有富之傷勢已達刑法第10條第4 項所
    稱重傷害之程度，至為明確。被害人郭有富之傷害既係因本
    件車禍而造成，是其受傷與被告之過失駕駛行為間應具有相
    當因果關係。綜上，本件事證已臻明確，被告行應予依法論
    科。
二、按刑法上所謂業務，係指個人基於其社會地位繼續反覆所執
    行之事務，包括主要業務及其附隨之準備工作與輔助事務在
    內，最高法院89年度台上字第8075號著有判例可參。查被告
    於肇事時係受僱於寶誠玻璃工程有限公司，以玻璃安裝為業
    ，須駕車運送玻璃至施工地點，於案發時行經肇事地點，當
    時是其施工後返回公司，準備要回去工廠拿東西之途中，業
    據被告及證人黃振傑於陳述在卷（偵查卷第9 頁、第14頁背
    面），足認本案肇事時，被告之駕駛行為乃是其安裝玻璃之
    附隨業務，應為從事駕駛為業務之人，是核被告所為，係犯
    刑法第284 條第2 項後段之業務過失重傷害罪。起訴書認本
    件被告係犯刑法第284 條第1 項前段之業務過失傷害罪，容
    有未洽，本院在基本社會事實相同之範圍內變更起訴法條，
    並當庭告知此項罪名之變更。被告於肇事後，在未經有偵查
    權之機關或公務員發覺為犯嫌前，向到場處理本件車禍之彰
    化縣警察局交通警察隊鹿港分隊警員陳明其為肇事者及肇事
    經過等情，此經被告供明在卷，復有彰化縣警察局交通警察
    隊交通分隊道路交通事故肇事人自首情形紀錄表1 份附卷可
    稽（警卷第27頁），足認被告係自首而接受裁判，依刑法第
    62條前段規定減輕其刑。爰審酌被告係以駕駛為其附隨業務
    ，其因本次過失之駕車行為，致被害人郭有富受有上述重傷
    害，造成被害人及其家屬身心受創嚴重，兼衡本件車禍之發
    生，雙方過失之程度，及被告之生活狀況、智識程度、仍未
    與告訴人達成和解賠償損害、犯後態度等一切情狀，爰量處
    如主文所示之刑，並諭知易科罰金之折算標準，以示懲儆。
據上論斷，應依刑事訴訟法第299 條第1 項前段、第300 條，刑
法第284 條第2 項後段、第62條前段、第41條第1 項前段，刑法
施行法第1 條之1 ，判決如主文。
本案經檢察官賴志盛到庭執行職務。
中    華    民    國   100    年    10    月    6     日
                  刑事第七庭          法  官  黃玉齡
以上正本證明與原本無異。
如不服本判決，應於收受判決後10日內向本院提出上訴書狀，並
應敘述具體理由；其未敘述上訴理由者，應於上訴期間屆滿後20
日內向本院補提理由書（均須按他造當事人之人數附繕本「切勿
逕送上級法院」）。
告訴人或被害人對於判決如有不服具備理由請求檢察官上訴者，
其上訴期間之計算係以檢察官收受判決正本之日期為準。
中    華    民    國   100    年    10    月    6     日
                                      書記官  黃鏽金
附錄論罪科刑法條：
中華民國刑法第284條
(1)因過失傷害人者，處6月以下有期徒刑、拘役或5百元以下罰
   金，致重傷者，處1年以下有期徒刑、拘役或5百元以下罰金
   。
(2)從事業務之人，因業務上之過失傷害人者，處1年以下有期徒
  刑、拘役或1千元以下罰金，致重傷者，處3年以下有期徒刑、
  拘役或2千元以下罰金。